【裁判字號】    90,簡上,14
【裁判日期】    900807
【裁判案由】    損害賠償
【裁判全文】
臺灣桃園地方法院民事判決  九十年度簡上字第一四號
    上  訴  人  甲○○
    被上訴人    第一產物保險股份有限公司
    法定代理人  李正漢
    訴訟代理人  吳信忠
右當事人間請求損害賠償事件，上訴人對於中華民國八十九年十月二十六日本院桃園
簡易庭八十九年度壢簡字第七八五號第一審判決提起上訴，本院判決如左：
    主    文
原判決關於命上訴人給付超過新台幣貳拾捌萬元及自民國八十九年八月十日起至清償
日止按年息百分之五計算之利息部分，暨該部分假執行之宣告，並訴訟費用之裁判均
予廢棄。
右開廢棄部分，被上訴人在第一審簡易之訴及假執行之聲請均駁回。
其餘上訴駁回。
第一、二審訴訟費用由上訴人負擔十分之九，餘由被上訴人負擔。
    事    實
甲、上訴人方面：
  一、聲明：求為判決（一）原判決不利於上訴人之部分廢棄（二）右開廢棄部分，
      被上訴人在第一審之訴駁回。
  二、陳述：除與原審判決書所載者相同茲予引用外，補稱：
    （一）本件被上訴人主張其所保險之汽車投保強制汽車第三人責任險，因本件車
          禍出險，而依其保險理賠三十萬零八百九十二元予被害人李雪萍，且提出
          壢新醫院診斷證明書、保險明細表、醫療費用收據及領款收據為憑，固為
          無誤。但查被害人之損害，上訴人已先行支付醫療費二萬六百四十二元、
          看護費二萬一千元及修車費五萬五千元，共約十萬元，依強制汽車責任保
          險法第二十九條第一項規定，加害人已為一部之賠償者，僅可就餘額請求
          賠償，本件上訴人已先行賠償上開金額，依法自應扣除。
    （二）賠償責任僅以補償其損害為法律上之原則，依同法第三十條規定「保險人
          依本法規定給付之保險金，視為加害人或被保險人損害賠償金額之一部分
          ，加害人或被保險人受賠償請求時，得扣除之。」，故上訴人已賠償被害
          人李雪萍之上開金額，應扣除之。
  三、證據：提出繳納罰金統一收據、起訴狀各一紙、醫療費用收據二紙、匯款單四
      紙、車輛保修單一件為證，並聲請調閱臺灣桃園地方法院八十九年度訴字第九
      六九號損害賠償事件卷宗。
乙、被上訴人方面：
  一、聲明：駁回上訴。
  二、陳述：除與原審判決書所載者相同茲予引用外，補稱：
    （一）查強制汽車責任保險法第三十四條第一項第一款規定：「肇事汽車全部或
          部分為被保險汽車者，受害人或受益人得在本法規定之保險金額範圍內，
          請求各被保險汽車之保險人連帶給付保險金。」，同法第二十八條復規定
          ：「被保險汽車發生汽車交通事故時，受益人得在本法規定之保險金額範
          圍內，直接向保險人請求給付保險金。」，並且強制汽車責任保險係採公
          辦民營之方式，以落實社會公益政策，並將所收保險費以專款專用方式處
          理理賠，實現國家賦予強制汽車責任保險之社會責任，因此，依據中華民
          國保險商業同業公會之決議，強制汽車責任保險理賠係採取垂直方式由承
          保之公司處理。是各產物保險公司對於強制汽車責任保險之理賠方式，係
          以肇事汽車之各承保公司連帶給付保險金，經受害人向各該承保公司請求
          後，由該承保公司予以理賠，嗣後再向加害人求償，故本公司經受害人請
          求給付保險金並予以理賠後，再依法向上訴人求償，於法並無不合。
    （二）有關本件請求金額中醫療費用二萬零八百九十二元部分，經查上訴人確已
          支付該部分費用，同意予以扣除。
  三、證據：除援用原審之立證方法外，另提出台北市產物保險商業同業公會八十八
      年五月二十四日產汽字第０八五號簡便行文表為證。
    理    由
一、本件被上訴人於原審原基於強制汽車責任保險法第二十七條第一項第四款規定，
    為本件請求，嗣於本院九十年七月九日準備程序期日追加本於保險代位之法律關
    係為請求，經查被上訴人所為訴之追加部分，亦係主張其已對被害人為保險理賠
    ，得向上訴人求償等語，其基礎事實與原請求為同一，且上訴人對被上訴人所為
    上開訴之追加並未為反對之表示，並為本案之辯論，依民事訴訟法第四百四十六
    條第一項及同法第四百六十三條準用第二百五十五條第二項規定，被上訴人訴之
    追加應予准許。
二、查就被上訴人主張上訴人在八十七年七月五日於飲用酒類酒醉後駕駛車牌號碼為
    ＫＤ－６９７８號車輛在桃園縣平鎮市中豐陸橋上與訴外人李雪萍所駕駛車牌號
    碼為ＡＤ－６８７９號自小客車發生碰撞，致訴外人李雪萍受傷，被上訴人已依
    強制汽車責任保險契約賠付李雪萍保險金三十萬零八百九十二元乙節，為上訴人
    所不否認，又上訴人於桃園縣平鎮分局偵訊時自承上訴人「沒有汽車執照」「當
    時是酒後駕車，‧‧‧，酒精測試測定值超過標準值」「我為了‧‧‧超越前方
    機車，等我將方向盤往左方轉，駕駛入來車道時，我發現李雪萍所駕的車子由前
    方而來，我閃避不及而撞上他的車子而肇事」等語，有偵訊筆錄在卷可按，足證
    本件事故係因上訴人酒後駕車，未注意前方狀況而肇生，過失責任應由上訴人承
    擔至為明顯。
三、按汽車交通事故之發生，如可歸責於被保險人以外之第三人者，保險人得於給付
    金額範圍內代位行使被保險人對於該第三人之損害賠償請求權，強制汽車責任保
    險法第三十一條第一項定有明文。依責任保險之意涵，本件就訴外人李惠君所投
    保之強制汽車責任保險契約而言，被上訴人與上訴人分別為上開條文所稱之保險
    人及第三人，而汽車駕駛人即訴外人李雪萍是該法第八條所指之被保險人。從而
    ，被上訴人依保險代位之法律關係，起訴請求上訴人在其給付金額範圍內賠償，
    於法有據，茲將得請求賠償之項目及其金額，論列如後：
  （一）上訴人就被上訴人已依本件強制汽車責任保險契約給付訴外人李雪萍新台幣
        （下同）三十萬零八百九十二元乙節，已經自認，惟抗辯其已賠償被害人醫
        藥費二萬六百四十二元、看護費二萬一千元及修車費五萬五千元，依強制汽
        車責任保險法第二十九條及第三十條規定，自應從被上訴人之本件請求扣除
        云云。是應認訴外人李雪萍因本件事故確受有如上損害，而本院應審酌者係
        應否自本件請求內扣除上訴人主張其已先為支付之金額。經查上訴人主張其
        已先行支付被害人醫藥費乙節，業經被上訴人於本院九十年七月九日準備程
        序自認，並同意扣除，是上訴人關於此部分之主張為可採。惟查被上訴人主
        張已支付看護費部分，為被上訴人所否認，上訴人復未能舉證證明，自難以
        採信；又本件被上訴人所賠付予訴外人李雪萍者，除上開醫療費用外，其餘
        為殘廢給付，有上訴人不爭執之強制汽車保險計算書在卷可稽，是與上訴人
        主張之修車費無關，上訴人縱曾給付李雪萍修車費，亦不能主張予以扣除。
  （二）復按保險事故發生，被保險人對於第三人有損害賠償請求權者，於保險人履
        行其保險賠償義務後，其請求權即當然移轉於保險人，被保險人於受領保險
        給付之範圍內，對於第三人之債權既已喪失，則其與第三人縱有和解或拋棄
        情事，亦不影響保險人因保險給付而取得之代位權。而查本件上訴人係於被
        上訴人給付保險金與訴外人李雪萍而提起本件訴訟後之八十九年十二月一日
        始與李雪萍成立訴訟上和解，業經本院調閱本院八十九年度訴字第九六九號
        損害賠償事件卷宗查明在案，準上理由，上訴人亦不得主張扣除其與李雪萍
        成立和解之金額。
四、綜上所述，訴外人李雪萍因上訴人不法侵害行為受有之三十萬零八百九十二元損
    害，被上訴人雖全數賠付李雪萍，但其中醫療費用二萬零八百九十二元部分應予
    扣除，不得向上訴人請求，已如前述，從而，被上訴人依保險代位之法律關係請
    求上訴人給付二十八萬元及自起訴狀繕本送達之翌日即八十九年八月十日起至清
    償日止按年息百分之五計算之利息，於法有據，應准許之。被上訴人逾此部分之
    請求，均屬無據，應駁回之，是原審就超過上開應准許部分，為上訴人敗訴之判
    決，自有未洽。上訴意旨就此部分指摘原判決不當，其予廢棄改判，為有理由。
    至於上開准許部分，原審依強制汽車責任保險法第二十七條第一項第四款規定判
    命上訴人給付雖屬不當，但依前開理由，所命給付仍屬正當，上訴意旨仍執前詞
    ，指摘原判決不當，求予廢棄，為無理由，應予駁回。
五、因本案事證已臻明確，兩造其餘主張陳述及所提之證據，均毋庸再予審酌，附此
    敘明。
六、據上論結：本件上訴為一部有理由，一部無理由，依民事訴訟法第四百三十六條
    之一第三項、第四百五十條、第四百四十九條第一項、第二項、第七十九條但書
    ，判決如主文。
中      華      民      國    九十      年      八      月      七      日
                            臺灣桃園地方法院民事第一庭
~B審判長法官  陳世宗
~B法      官  張益銘
~B法      官  林望民
右為正本係照原本作成
中      華      民      國    九十      年      八      月      七      日
~B法院書記官  劉文松


司法院資訊處製作；財團法人民間司法改革基金會備份。
